臺灣高等法院臺中分院民事裁定
111年度聲字第200號
聲  請  人  劉志民  
相  對  人  唐國彬  
上列當事人間請求清償債務事件（本院111年度重上字第274號）
，聲請訴訟救助，本院裁定如下：
    主  文
聲請駁回。
    理  由
一、本件聲請意旨略以：伊訴請相對人清償債務事件，本應於上
    訴時繳交訴訟費用，但是伊因生活困難又没積蓄，目前實無
    資力再支出該訴訟費用，又本件欠款之訴，人證物證俱在，
    非相對人能否認，伊必有勝訴之望，為此依民事訴訟法第10
    7條規定，聲請裁定准予訴訟救助，並檢附彰化縣田尾鄉中
    低收入戶證明書1紙為證等語。
二、按當事人無資力支出訴訟費用者，依民事訴訟法第107條規
    定，法院固應依聲請准予救助，惟所謂無資力係指窘於生活
    ，且缺乏經濟信用者而言（最高法院43年度台抗字第152號
    裁判意旨參照）。申言之，若非取給於自己或家族所必須之
    生活費不能支出訴訟費用，且無籌措款項以支出訴訟費用之
    信用技能，方能謂之為無資力支出訴訟費用。且此項請求救
    助之事由，依同法第109條第2項、第284條之規定，應提出
    能即時調查之證據以釋明之，是法院調查聲請人是否無資力
    支出訴訟費用，專就聲請人提出之證據為之，如聲請人並未
    提出證據，或依其提出之證據，未能信其無資力支出訴訟費
    用之主張為真實，即應將其聲請駁回，並無派員調查之必要
    （最高法院26年滬抗字第34號裁判意旨參照）。又訴訟救助
    聲請人在原審曾經繳納裁判費，而於訴訟進行中不能釋明其
    經濟狀況確有何重大之變遷，不能遽請救助（最高法院17年
    度聲字第124號、88年度台聲第88號裁定意旨參照）。
三、本件聲請人對於臺灣彰化地方法院（下稱彰化地院）110年
    度重訴字第170號請求清償債務事件所為判決，提起上訴，
    未繳納裁判費，聲請人以其生活困難，實無資力支出訴訟費
    用等情，聲請訴訟救助。然查，聲請人提起本案訴訟之初，
    曾於民國110年12月7日向彰化地院繳納第一審裁判費新臺幣
    147,900元，有彰化地院自行收納款項收據1紙在卷可稽（見
    原審卷第10頁），則聲請人在彰化地院既曾繳納第一審裁判
    費，其提起本件上訴後聲請訴訟救助，復未提出可即時調查
    之證據釋明其於繳納第一審裁判費後經濟狀況確有何重大之
    變遷，自難認其為無資力支出訴訟費用之人。是以，聲請人
    聲請本件訴訟救助，揆諸首開說明，自有未合，應予駁回。
四、據上論結，本件聲請為無理由，依民事訴訟法第95條、第78
    條，裁定如主文。
中　　華　　民　　國　　111 　年　　12　　月　　16　　日
　　　　　　　　　　民事第三庭  審判長法　官  黃玉清
　　　　　　　　　　　　　　          法　官  葛永輝
　　　　　　　　　　　　　　　        法　官  許旭聖
正本係照原本作成。 
如不服本裁定應於裁定送達後10日內向本院提出抗告理由狀（須
按他造人數附具繕本），並繳納抗告裁判費新台幣1000元。因疫
情而遲誤不變期間，得向法院聲請回復原狀。

                                      書記官  江丞晏
　　　　　　　　　　　　　　　　　　　
中　　華　　民　　國　　111 　年　　12　　月　　16　　日